【裁判字號】    97,易,613
【裁判日期】    971014
【裁判案由】    傷害
【裁判全文】
臺灣雲林地方法院刑事判決               97年度易字第613號
公  訴  人  臺灣雲林地方法院檢察署檢察官
被      告  乙○○
指定辯護人  本院公設辯護人  丙○○
上列被告因傷害案件，經檢察官提起公訴（97年度調偵字第61號）
，本院判決如下：
    主  文
乙○○傷害人之身體，處罰金伍仟元，如易服勞役，以新台幣壹
仟元折算壹日。
    事  實
一、乙○○與丁○為鄰居，因鄰地糾紛，迭生爭執。民國96年11
    月17日下午1 時許，在雲林縣二崙鄉田尾村5 鄰田尾31號前
    ，雙方再因土地圍籬問題發生口角及肢體拉扯，乙○○竟基
    於傷害人之身體之犯意，在與丁○拉扯過程中，徒手毆打丁
    ○，致丁○受有左手臂挫傷之傷害，旋丁○之配偶李清廉及
    乙○○之孫邱俊傑聞聲前來查看，李清廉隨即將丁○勸離。
二、案經丁○訴由雲林縣警察局西螺分局報告臺灣雲林地方法院
    檢察署檢察官偵查後提起公訴。
    理  由
一、證據能力之認定
  (一)按被告以外之人於檢察事務官、司法警察官或司法警察調查
    中所為陳述，與審判中不符時，其先前之陳述具有較可信之
    特別情況，且為證明犯罪事實存否所必要者，得為證據，刑
    事訴訟法第159 條之2 定有明文。查被告乙○○及辯護人爭
    執證人丁○之警詢筆錄之證據能力，而證人丁○於本院審理
    中到庭作證，其所證述之內容與警詢時陳述大致相符，故丁
    ○於警詢時之陳述自不符合前揭規定所定例外有證據能力之
    要件，應無證據能力。
  (二)被告以外之人於審判外之陳述雖不符刑事訴訟法第159 條之
    1 至之4 等4 條之規定，而經當事人於審判程序同意作為證
    據，法院審酌該言詞陳述或書面陳述作成時之情況，認為適
    當者，亦得為證據，刑事訴訟法第159 條之5 第1 項定有明
    文。其立法意旨在於傳聞證據未經當事人之反對詰問予以核
    實，原則上先予排除。惟若當事人已放棄反對詰問權，於審
    判程序中表明同意該等傳聞證據可作為證據，基於尊重當事
    人對傳聞證據之處分權，及證據資料愈豐富，愈有助於真實
    發見之理念，且強化言詞辯論主義，使訴訟程序得以順暢進
    行，上開傳聞證據亦均具有證據能力。經查，被告、辯護人
    及檢察官就本院所引用卷內其餘被告以外之人於審判外之陳
    述，於審判程序均同意作為證據，且本院審酌前開證據資料
    作成時之情況，均無不法之情事，且與待證事實具有關聯性
    ，認為適宜作為本案之證據，故均有證據能力。
二、犯罪事實之認定
    訊據被告乙○○固坦承與丁○為鄰居，因鄰地糾紛，迭生爭
    執，於96年11月17日下午1 時許，在雲林縣二崙鄉田尾村5
    鄰田尾31號前，雙方再因土地圍籬問題發生口角等情。惟矢
    口否認有為被訴之犯行，辯稱：我沒有打被害人丁○，丁○
    所述不實，當時是丁○要拿大理石打我，我將她架開云云。
    辯護人辯護意旨略以：告訴人之指述原在意圖使被告受刑事
    處分，若非有其他旁證，尚難單憑告訴人之一面之詞，據以
    認定被告罪刑。況告訴人丁○於警詢時稱本件案發當時僅有
    被告對其實施傷害，但其於偵訊時卻稱除了被告以外還有被
    告之孫子邱俊傑對其實施傷害。且告訴人丁○於法院審理時
    先稱被告是無緣無故毆打告訴人，後又稱係因為被告要圍籬
    笆侵占其土地，雙方才產生衝突，是告訴人所述顯不一致。
    再者，告訴人為何於案發後第二天才去驗傷、報警？既然有
    至良安診所就醫，為何良安診所回函表示該院並無丁○之就
    診病歷？又依據丁○所述，被告當時僅有毆打其手腕一下，
    及丁○之台大醫院病歷顯示丁○當時僅有輕微瘀青、挫傷而
    已，然而，丁○卻於審理時聲稱其手腕、手肘、手臂到現在
    還會抽痛，顯見告訴人之指述不但有瑕疵，且有誇張受害情
    節之嫌，故告訴人丁○之證述，實不宜採為認定被告犯罪事
    實之證據等語。經查：
  (一)被害人丁○於本院審理時證稱：我與被告曾經因為房子、圍
    籬等事而吵架。96年11月17日下午1 時左右，我要去田裡，
    我先生將車停在路邊等我，被告與他的孫子就在他們的門口
    等我出來，我出來後被告就來打我了。被告是用手打我左手
    一下，被告的孫子沒有打我，我在偵訊時是說他的孫子將我
    與被告撥開的，不是說他孫子打我。被告打我後，我就地拿
    了一塊磁磚，要保護自己，但是被被告搶走了，我先生就來
    拉我上車了，就沒有再打架了。當天我去診所擦藥，有問那
    個診所是否可以開具診斷書，但是那個診所的護士說不行，
    而且我沒有帶健保卡去，所以診所沒有我的就診紀錄，我本
    來想說這樣事情就算了，但被告第二天又叫他兒子回來，我
    後來才去報警並請醫院開診斷書等語。而與其於檢察官偵訊
    時所述（97年度調偵字第61號卷第28頁）大致相符。
  (二)證人李清廉於偵訊時結證稱：當時我剛好要到田裡工作，我
    看到我太太丁○與乙○○2 人在打架，我就把我太太拉開說
    去田裡工作，那天乙○○有拿1 個磁磚在手裡揮來揮去，當
    天好像是星期六或日，所以我太太過2 天才去台大醫院（雲
    林分院）驗傷，她被打那天只說很痛，我不清楚是誰先出手
    等語。
  (三)證人邱俊傑亦結證稱：當天他們為了土地圍籬的事情在吵架
    ，我到的時候看到丁○拿1 塊磁磚要打我爺爺（即被告），
    我爺爺就把它搶過來，然後把磁磚丟在地上，2 個人在那邊
    拉來拉去，我不知道當天誰先動手，我看到的時候他們已經
    在推來推去等語。
  (四)綜上，本件被告確與被害人丁○為鄰居，並因鄰地糾紛，迭
    生爭執，雙方於96年11月17日下午1 時許，在雲林縣二崙鄉
    田尾村5 鄰田尾31號前，又因土地圍籬問題發生口角，故被
    告確有傷害被害人丁○之動機。被害人於本院審理及檢察官
    偵訊時所述情節亦與證人李清廉、邱俊傑於偵訊時稱本件案
    發當時被告與被害人有口角、身體衝突相符。雖然被害人歷
    次陳述情節略有差異，惟其稱被告有徒手毆打其左手一下之
    事實則屬同一，被害人陳述有些微差異無非係受年齡、記憶
    力好壞、對受詢之問題理解及回答問題時之表達能力高低所
    影響，尚不能因其所述有些許細節差異，即認被害人所述全
    然不可採信。況被害人對辯護人詰問為何遲至案發後之96年
    9 月11日始請醫院開立診斷書、報警，為何案發當日至診所
    看診，診所並無病歷等情均已為合理之解釋，是被害人所述
    應無故意使被告受刑事處分，而誣陷被告之情，可以採為認
    定被告犯罪事實之證據。
  (五)此外，復有國立台灣大學醫學院附設醫院雲林分院驗傷診斷
    書（警卷第8 頁）、病歷（97年度調偵字第61號卷第15至第
    19頁）各1 份在卷，足可證明被害人確實受有左手臂挫傷之
    傷害。故本件事證已經明確，被告所辯為不足採，其犯行堪
    已認定，應依法論科。
三、論罪科刑
    核被告乙○○所為，係犯刑法第277 條第1 項之傷害罪。被
    告為本件行為時為滿80歲之人，爰依刑法第17條第3 項減輕
    其刑。爰審酌被告矢口否認犯行、智識程度不高、年紀老邁
    、犯罪情節輕微、並未賠償被害人損害、犯罪之動機等一切
    情狀量處如主文所示之刑，並諭知易服勞役之折算標準。
據上論斷，應依刑事訴訟法第299 條第1 項前段，刑法第277 條
第1 項、第17條第3 項、第42條第3 項，刑法施行法第1 條之1
第1 項、第2 項前段，判決如主文。
本案經檢察官甲○○到庭執行職務。
中    華    民    國    97    年    10    月    14    日
            刑事第一庭    審判長法  官  陳宏卿
                                法  官  王雅苑
                                法  官  楊昱辰
以上正本證明與原本無異。
如不服本判決，應於判決收受後10日內，向本院提出上訴狀（須
附繕本）。
                                書記官  黃秋萍
中    華    民    國    97    年    10    月    14    日
附錄法條：中華民國刑法第277條第1項
傷害人之身體或健康者，處 3 年以下有期徒刑、拘役或 1 千元
以下罰金。


司法院資訊處製作；財團法人民間司法改革基金會備份。
